臺灣基隆地方法院小額民事判決
110年度基小字第2429號
原      告  葉書昂  
訴訟代理人  陳信廷  

被      告  鄭力珊  

訴訟代理人  鄭永富  
上列當事人間請求給付租金事件，本院於民國110年12月28日言
詞辯論終結，判決如下：
    主      文
被告應給付原告新臺幣參萬貳仟玖佰伍拾參元，及自民國一百一
十年十一月二十八日起至清償日止，按週年利率百分之五計算之
利息。
原告其餘之訴駁回。
訴訟費用新臺幣壹仟元，由被告負擔新臺幣陸佰玖拾元，餘由原
告負擔。
本判決原告勝訴部分得假執行；但被告如以新臺幣參萬貳仟玖佰
伍拾參元預供擔保，得免為假執行。
    事實及理由
一、按民事案件涉及外國人或構成案件事實中牽涉外國地者，即
    為涉外民事事件，應依涉外民事法律適用法定法域之管轄及
    法律之適用（最高法院98年度台上字第1695號判決意旨參照
    ）。又關於涉外事件之國際管轄權誰屬，涉外民事法律適用
    法並無明文規定，故除由我國法院行使管轄權，有明顯違背
    當事人間實質公平及程序迅速經濟等特別情事外，原則上均
    應認我國法院有管轄權（最高法院105年度台上字第105號判
    決意旨參照），且受訴法院尚非不得就具體情事，類推適用
    國內法之相關規定，以定其訴訟之管轄（最高法院104年度
    台抗字第1004號裁定意旨參照）。另依涉外民事法律適用法
    第20條第1至3項規定，法律行為發生債之關係者，其成立及
    效力，依當事人意思定其應適用之法律；當事人無明示之意
    思或其明示之意思依所定應適用之法律無效時，依關係最切
    之法律；法律行為所生之債務中有足為該法律行為之特徵者
    ，負擔該債務之當事人行為時之住所地法，推定為關係最切
    之法律。查兩造均為我國人民，原告主張被告向原告承租英
    國學生公寓的房間（下稱系爭房間），請求被告給付租金，
    即有涉外因素，屬於涉外民事事件，應先定國際管轄權及依
    涉外民事法律適用法定準據法。查被告之住所位於基隆市安
    樂區，有個人戶籍資料查詢結果足憑，被告復未抗辯我國法
    院無管轄權而為本案言詞辯論，類推適用民事訴訟法第1條
    第1項之規定，本院就本件涉外民事法律關係有管轄權，且
    原告主張被告依租賃關係負有給付租金之義務，此為本件法
    律行為之特徵，兩造既未明示應適用之法律，依涉外民事法
    律適用法第20條第3項規定，應以被告行為時之住所地即本
    國法為準據法。
二、原告主張：原告於110年6月6日於臉書社團刊登系爭房間之
    出租消息，被告於同年6月8日以臉書訊息聯絡原告欲接手承
    租系爭房間，約定租期自110年7月2日至同年9月15日，按週
    給付租金英鎊175元，兩造就系爭房間成立租賃契約（下稱
    系爭租約），被告並於同年6月17日再次向原告及系爭房間
    之管理單位寄發電子信件表示欲接手承租系爭房間。惟被告
    於同年6月28日向原告表示因疫情關係無法於原定時間抵達
    英國，會轉租系爭房間予他人，並於翌日向原告表示110年8
    月20日至同年9月15日之租金會由轉租後之承租人負責繳納
    ，經原告同意，後來被告以其無法前往英國而不願履行系爭
    租約，且未給付自110年7月2日至同年8月19日之租金合計英
    鎊1,225元（計算式：175元7天＝25元，25元49天＝1,225元
    ，下稱系爭租金），折合新臺幣（下同）為47,775元（1,22
    5元39＝47,775元），為此依租賃之法律關係求為判決被告
    應給付原告47,775元，及自起訴狀繕本送達翌日起至清償日
    止，按週年利率5%計算之利息。
三、被告抗辯略以：兩造約定被告承租系爭房間之方式，係由被
    告與系爭宿舍管理單位另行簽訂租約後，再由管理單位與原
    告解約並退還原告溢繳之租金，故被告與原告間並不存在任
    何租賃關係。被告與管理單位簽約後，因英國疫情因素無法
    入境英國，亦無法取得入住系爭房間之學生資格，經告知管
    理單位後，管理單位依猶豫期條款解除與被告間之契約，被
    告並於110年7月4日向原告表示要經過與管理單位簽訂契約
    方式向管理單位給付租金，原告亦同意，故被告並無向原告
    給付系爭租金之義務等語。並答辯聲明：原告之訴駁回。
四、原告主張被告向原告承租系爭房間，惟未給付110年7月2日
    至同年8月19日之租金，依租賃之法律關係請求被告給付系
    爭租金，為被告所否認，並以前詞置辯，本院判斷如下：
　㈠查原告於臉書社團刊登系爭房間之出租消息時載明：「到時
    候會一起去櫃台辦轉約，合約條件會跟現有的完全一樣，並
    直接繳費給宿舍方，非私下轉租」並於110年5月26日傳送訊
    息予被告：「你會直接承接我的合約，錢是直接付給宿舍方
    」「等收到證明後我會擬一封信，內容是你要承接我剩餘的
    合約，附上證明後再經由你的信箱寄給宿舍。他們回信確認
    後，你用該信箱到宿舍官網上去註冊帳號，就可以透過那個
    帳號做轉帳繳費了!」及於110年6月29日傳送訊息表示：「
    因為宿舍之前的信是說要妳本人入住且過7天冷卻期後才會
    把錢退給我」且被告係向管理單位預訂系爭房間，約定每週
    費用175英鎊、入住日期為110年7月2日、退房日期為110年9
    月15日等情，有被告所提預約明細可憑，足見原告就系爭房
    間剩餘之租約已由被告替代與管理單位訂約，被告抗辯兩造
    間並無租賃之法律關係存在，堪以採信。因此，原告以租賃
    之法律關係請求被告給付系爭租金，自屬無據。
  ㈡另按適用法律屬於法院之職責，不受當事人所主張法律見解
    之拘束，故當事人所訂立之契約定性（性質）為何，法院應
    根據當事人所主張之原因事實認定後依職權適用法律，不受
    當事人法律陳述之拘束，亦不因當事人就其主張之法律上爭
    點，經依民事訴訟法第270條之1第1項第3款或第2項為整理
    並協議時自認或不爭執而受影響（最高法院95年度台上字第
    1302號、96年度台上字第1803號、98年度台上字第292號判
    決意旨參照）。又法律行為以得否與其原因相分離，可分為
    要因行為（有因行為）及不要因行為（無因行為）。前者如
    買賣、消費借貸等債權契約是；後者如處分行為、債務拘束
    、債務承認、指示證券及票據行為等屬之。民法上之典型契
    約固均屬有因契約，惟基於契約自由原則，當事人於不背於
    法律強行規定及公序良俗之範圍內，亦得訂定無因契約，此
    種由一方負擔不標明原因之契約，亦屬無因行為（最高法院
    88年度台上字第1189號判決意旨參照）；若當事人間不標明
    原因而約定負擔債務者，成立債務約束契約，即發生獨立之
    給付義務（最高法院107年度台上字第1257號判決意旨參照
    ）。經查：
  ⒈原告主張：被告向原告承租系爭房間，依租賃之法律關係請
    求被告給付租金等語，而兩造間並無租賃之法律關係存在，
    原告依租賃之法律關係請求被給付系爭租金，係屬無據，亦
    如前述。惟依前開說明，根據當事人所主張之原因事實認定
    後依職權適用法律，乃法院之職權，非屬辯論主義之範疇，
    且依民事訴訟法第436條之23準用第428條規定，第244條第1
    項第2款所定事項，原告於起訴時得僅表明請求之原因事實
    ，可知當事人提起小額訴訟事件，不用表明為訴訟標的之法
    律關係，本院自不受原告上開法律主張之拘束。
　⒉又原告於110年12月9日具狀主張：兩造約定被告即使與管理
    單位解約，仍須負擔系爭房間之租金，依被告於110年6月29
    日傳送的訊息，被告表明仍有意承接110年7月11日至同年8
    月14日的契約，且承諾無論是否入境英國，都會負擔上開期
    間的租金等情。查被告於110年6月29日上午2時41分以電子
    郵件向管理單位取消系爭房間的預訂，管理單位於同日下午
    7時39分回覆被告已取消系爭房間的預訂，被告則於同日上
    午9時23分通知原告其已寄信給管理單位退掉合約，並表示
    ：「我目前想到比較折衷的做法是改掉合約的期限」「譬如
    改成7/11號開始租這樣隔離期滿會解封，8/15的合約先交給
    另一位同學」「雖然我現在不能去的機率很大，但畢竟我已
    經和你說好要租了，所以7/11~8/14的合約就全權交給我付
    款，不論我最後有沒有過去」「如果是沒有過去的話我就是
    把這段時間的租金匯給你」「另外一位同學和我說希望可以
    實體去看看房子，如果方便的話我就先把你的聯絡方式給她
    喔」「另外有一位同學想要租七到八月份，等確認好好我會
    跟你說~如果可以的話就解決大部分問題了」原告於同日回
    覆：「實體看房沒問題（OK手勢）」足見被告向管理單位取
    消系爭房間的預訂後，向原告承諾會負擔110年7月11日到同
    年8月14日的租金，且另覓他人承租系爭房間，又於110年7
    月3日上午10時21分通知原告管理單位已取消被告的合約，
    並表示：「雖然我現在已經沒有合約而且不符合入住資格」
    「但你上次有提到你自己手頭上也很緊」「所以我想和你討
    論該怎麼補貼會比較適合」被告顯係同意在無系爭房間的合
    約下給付自110年7月11日到同年8月14日的租金予原告， 而
    不論被告是否因無法入境英國而取消系爭房間的預訂，或系
    爭房間不得有二位替代者分別承租，亦不論兩造間有無租賃
    契約存在，或被告為此承諾之法律上原因為何，被告均承諾
    就系爭租金負給付義務，揆諸前開說明，自屬於債務拘束之
    意思表示，被告係以無因的債務拘束方式負擔系爭租金之給
    付責任，堪以認定。因此，原告主張兩造約定被告同意給付
    系爭租金，有拘束被告之效力，被告應給付系爭租金，自屬
    有據。被告雖辯稱原告表示有找到其他人要承租契約，故已
    有解除契約之意思表示云云，但原告亦稱如果被告拿到簽證
    確定要來英國，還是會為被告保留等情，可見原告已明確表
    示願先保留被告承租系爭房間之權利，被告所辯，並不足採
    。
　㈢由被告上開對話內容，被告與原告於110年6月29日係達成由
    被告負擔自110年7月11日到同年8月14日租金之意思表示，
    則原告依上開債務拘束契約請求被告給付英鎊875元（計算
    式：175元7天＝25元，25元35天＝875元），以110年8月2日
    起訴時臺灣銀行買入英鎊收盤價之匯率37.66計算即新臺幣
    （下同）32,953元(計算式：875×37.66＝32,953，小數點以
    下四捨五入，以下同）。
五、綜上所述，被告應受債務拘束契約之拘束，且被告應給付之
    系爭租金金額為32,953元，及自起訴狀繕本送達被告翌日即
    110年11月28日起至清償日止，按週年利率5%計算之利息，
    原告逾上開範圍之請求，為無理由，應予駁回。　
六、本件第一審裁判費為1,000元，此外別無其他費用支出，訴
    訟費用依兩造勝敗比例，由被告負擔690元（32,95347,775
    1,000元＝690元），餘由原告負擔。
七、本判決被告敗訴部分，依民事訴訟法第436條之20規定，應
    依職權宣告假執行，併依同法第436條之23準用同法第436條
    第2項，再準用同法第392條第2項規定，酌情宣告被告預供
    相當之擔保金額後得免為假執行。
八、本件事證已經明確，兩造其餘之攻擊或防禦方法及所用之證
    據，均不足以影響本判決之結果，爰不逐一論列，附此敘明
    。
九、結論：本件原告之訴為一部有理由，一部無理由，依民事訴
    訟法第436條之19第1項、第436條之20、第436條之23、第43
    6條第2項、第79條、第392條第2項，判決如主文。　　　
中　　華　　民　　國　　111 　年　　1 　　月　　13　　日
　　　          　基隆簡易庭法　官　陳湘琳
以上正本係照原本作成。
對於本件判決如有不服，應於收受送達後20日內向本院提出上訴
書狀，上訴於本院合議庭，並按他造當事人之人數附具繕本。
當事人之上訴，非以判決違背法令為理由不得為之，上訴狀應記
載上訴理由，表明下列各款事項：
㈠原判決所違背之法令及其具體內容。
㈡依訴訟資料可認為原判決有違背法令之具體事實。
中　　華　　民　　國　　111 　年　　1 　　月　　13　　日
                            書記官　林亭如